【裁判字號】    89,訴,2022
【裁判日期】    900330
【裁判案由】    誣告
【裁判全文】
臺灣板橋地方法院刑事判決                        八十九年度訴字第二０二二號
    公  訴  人  臺灣板橋地方法院檢察署檢察官
    被      告  甲○○
右列被告因誣告案件，經檢察官提起公訴 (八十九年度偵緝字第八八五號)，本院判
決如左：
    主      文
甲○○無罪。
    理      由
一、公訴意旨以：被告甲○○與告訴人丙○○原係男女朋友關係，因兩人感情不睦，
    被告竟意圖使告訴人受刑事處分，明知二人位於臺北縣三重市○○街二十五號四
    樓租屋住處內之電話、電暖爐係告訴人丙○○所購買，竟於民國八十八年四月三
    日前往臺北縣警察局三重分局光明派出所報案謊稱丙○○於八十八年四月二日凌
    晨侵入其位於臺北縣三重市○○街二十五號四樓租屋住處，竊取其所有之電話及
    電暖爐，致告訴人遭警方依竊盜罪嫌移送本署偵辦，因認被告涉有刑法第一百六
    十九條第一項之誣告罪嫌。
二、按犯罪事實應依證據認定之，無證據不得推定其犯罪事實；不能證明被告犯罪或
    其行為不罰者，應諭知無罪之判決，刑事訴訟法第一百五十四條、第三百零一條
    第一項分別定有明文。再事實之認定，應憑證據，如未能發現相當證據，或證據
    不足以證明，自不能以推測或擬制之方法，為裁判基礎；且認定犯罪事實所憑之
    證據，雖不以直接證據為限，間接證據亦包括在內，然無論其為直接證據或間接
    證據，均須達於通常一般之人均不至於有所懷疑，而得確信其為真實之程度，始
    得據為有罪之認定，若其關於被告是否犯罪之證明未能達此程度，而有合理懷疑
    之存在，致使無從形成有罪之確信，根據「罪證有疑，利於被告」之證據法則，
    即不得遽為不利於被告之認定，此觀諸最高法院四十年臺上字第八六號、七十六
    年臺上字第四九八六號判例意旨自明。另按誣告罪之成立，以明知所訴虛偽為構
    成要件，若誤認有此事實，或以為有此嫌疑，自不得遽指為誣告，有最高法院二
    十年上字第七一七、二五三號判例可資參照。且誣告罪之成立，須其申告內容完
    全出於憑空捏造，若所告尚非全然無因，祇因缺乏積極證明致被誣告人不受訴追
    處罰者，或因出於誤會或懷疑有此事實而申告，以致不能證明其所訴之事實為真
    實，被訴人縱因而不負刑責，申告人本缺乏誣告之故意，亦難成立誣告罪名，亦
    有最高法院四十三年臺上字第二五一號、四十四年臺上字第八九二號判例足資參
    酌。
二、訊據被告甲○○堅決否認有何誣告犯行，辯稱：八十八年四月二日晚上十時許，
    我與丙○○發生爭吵，我想冷靜一下，就到乙○○兒子房間去，等到丙○○出去
    後才回房，發現房間內一片凌亂，發現電話、電暖爐已經被拿走，三、四件衣服
    被剪破，床上堆置砂土，紗窗被拆下，喇叭鎖被破壞，於是打電話報警，依警員
    指示將現場拍攝下來，我雖然沒有親眼目睹丙○○取走電話、電暖爐，但肯定是
    他所為，加上當時心情很亂，於是在警訊中如此說，並無誣告犯行等語。
三、經查，本件被告甲○○於八十八年四月三日，至臺北縣警察局三重分局光明派出
    所報案，指稱告訴人丙○○侵入其住處竊取其電話、電暖爐乙節，告訴人丙○○
    先後於警訊及偵審中辯稱：我與甲○○是男女朋友關係，同居在臺北縣三重市○
    ○街二十五號四樓租賃處，雙方於八十八年三月三十一日凌晨發生爭吵，我一時
    氣憤將茶葉倒在地上，並未剪破甲○○之衣服，亦未破壞門窗，當天即搬離該處
    ，並將電話、電暖爐等物品帶走，電話、電暖爐是我以前買的，後來帶至上開同
    居處等語（見本院八十九年十一月二十三日、九十年一月十七日訊問筆錄），足
    徵告訴人丙○○與被告吵架後確實將電話、電暖爐帶走。雖被告甲○○及告訴人
    丙○○對於上開電話、電暖爐之所有權歸屬有所爭執，衡諸其等係男女朋友且同
    居在上開租賃處，對於日常生活中購買物品之金錢來源是否明確劃分，誠有疑問
    ，且該等物品擺置在租賃處共同使用多時，被告甲○○主觀上或認為已獲丙○○
    贈與，或認為擁有使用權限，因此認為丙○○未獲其同意即取走電話、電暖爐，
    係竊盜行為，實不違反常情至巨，足堪採信。至於被告甲○○對於案發當天情狀
    之描述，先後於警訊、檢察官訊問、本院審理時之供詞雖有所出入，亦與證人陳
    芳蘭到庭之證述不盡相符，然無礙於丙○○於吵架後取走電話、電暖爐之事實，
    對於被告主觀上是否有誣告之認定並無影響。再查，丙○○因甲○○之告訴，臺
    北縣警察局三重分局據以報請臺灣板橋地方法院檢察署偵辦其竊盜罪嫌，惟經該
    署檢察官處分不起訴確定，其理由係甲○○未能提出任何單據可資證明電話、電
    暖爐為其所有，又未能提出確實證據證明窗戶、門鎖、衣服、皮包如何遭毀損，
    故認無積極證據證明有何甲○○所指犯行，認為陳江明之犯罪嫌疑不足，此經本
    院調閱臺灣板橋地方法院檢察署八十八年度偵字第一一００一號不起訴處分書及
    案卷核閱綦詳。是被告因丙○○取走電話、電暖爐之行為，乃據以向警方提出告
    訴，雖該等物品是否為甲○○所有及丙○○有無竊盜犯意等情於證據上無從證明
    ，縱其告訴內容或與事實有所出入，但因其住處電話、電暖爐遭竊，其主觀上認
    為遭告訴人竊取，揆諸前揭說明，難據此即認被告具有誣告之故意。此外，復查
    無其他積極證足資證明被告有何公訴人所指之誣告犯行，自難以推測或擬制方法
    ，遽入人罪，本件既不能證明被告犯罪，應諭知無罪之判決。
據上論斷，應依刑事訴訟法第三百零一條第一項判決如主文。
本案經檢察官賴惠慈到庭執行職務
中      華      民      國      九十        年    三      月    三十    日
                                      臺灣板橋地方法院刑事第六庭
                                          法  官  侯  志  融
右正本證明與原本無異
如不服本判決，應於送達後十日內向本院提出上訴狀
                                          書記官  陳  淑  芳
中      華      民      國      九十        年    四      月    三      日


司法院資訊處製作；財團法人民間司法改革基金會備份。
